【裁判字號】    97,交易,88
【裁判日期】    970624
【裁判案由】    業務過失傷害
【裁判全文】
臺灣臺北地方法院刑事判決              97年度交易字第88號
公  訴  人  臺灣臺北地方法院檢察署檢察官
被      告  甲○○
上列被告因業務過失傷害案件，經檢察官提起公訴（九十五年度
偵緝字第二八四七號），本院判決如下：
    主  文
甲○○從事業務之人，因業務上之過失傷害人，處有期徒刑月
，如易科罰金，以銀元佰元即新臺幣玖佰元折算壹日，減為有
期徒刑壹月又拾伍日，如易科罰金，以銀元佰元即新臺幣玖佰
元折算壹日。
    事  實
一、甲○○係以駕駛營業小客車為業，為從事駕駛業務之人，於
    民國九十五年二月十一日十七時三十分許，駕駛車號七九０
    —ＮＡ號營業小客車，由北往南方向行駛於臺北市○○路，
    行經臺北市萬華區萬華火車站前，欲自外側車道變換至內側
    車道時，其變換車道本應注意後方來車及兩車併行之間隔，
    並禮讓直行車先行，且依當時情形並無不能注意之情事，仍
    疏於注意，逕自變換車道，致與內側車道後方由賴春金（已
    歿）騎乘之車號ＩＴＫ—三七八號重型機車發生碰撞，賴春
    金人車倒地，因而受有右股骨骨折之傷害。
二、案經賴春金訴由臺北市政府警察局萬華分局報告臺灣臺北地
    方法院檢察署檢察官偵查起訴。
    理  由
一、訊據被告甲○○堅決否認犯行，辯稱：並未與告訴人賴春金
    發生碰撞，告訴人自己煞車跌倒，與其無關云云。經查：
  (一)九十五年二月十一日十七時三十分許，被告駕駛上開營業小
    客車，由北往南方向行駛於臺北市○○路，行經臺北市萬華
    區萬華火車站前時，適告訴人騎乘上開重型機車同向行駛於
    同路段內側車道亦行經該處，告訴人重型機車於被告車輛之
    左後側位置人車倒地等情，據告訴人於警詢、偵查中指訴明
    確（偵字卷第十、三二頁、核退字卷第十五頁），且為被告
    所不否認，並有道路交通事故現場圖、補充資料表、談話紀
    錄表、調查報告表在卷可憑（偵字卷第八至十二頁），可以
    認定。
  (二)參以告訴人九十五年二月十一日警詢中陳稱：我駕駛ＩＴＫ
    —三八七號機車沿康定路北往南行駛左側快車道，一部營業
    小客車與我同向行駛約略在我車右側前方，我都還來不及煞
    車就被該車碰撞到我車前面位置，致我倒地等語（偵字卷第
    十頁交通事故談話紀紀錄表）；九十五年五月一日警詢中指
    稱：九十五年二月十一日十七時三十分許，我騎乘ＩＴＫ—
    三八七號重機車，由臺北市○○區○○路北往南方向行駛至
    萬華火車站前時，突遭七九０—ＮＡ號營業小客車因欲變換
    車道突然左彎，將我碰撞，致我跌倒受傷…。他撞到我車子
    的右側。我右股骨轉子間骨折。…他變換車道未保持安全距
    離等語（核退字卷第十五頁）。九十五年六月一日偵查中證
    稱：九十五年二月十一日十七時三十分，當時我騎車在康定
    路往萬大路方向行駛，綠燈時我走在內側車道，被告是在外
    車道，往內車道切進，所以我煞車不及，就發生車禍。被告
    變換車道沒有打方向燈。當時我人車倒地，被告有下車承認
    說是他撞到我…等語（偵字卷第三二頁），告訴人於警詢、
    偵查中業已明確指稱：被告原行駛於該處外側車道，向內側
    變換車道時，車輛左後方碰撞告訴人機車前方而發生事故。
  (三)被告雖於本院矢口否認與告訴人發生碰撞，辯稱係告訴人自
    己跌倒云云，惟查，被告於九十五年十一月十七日偵查中陳
    稱：「（是否在九十五年二月十一日在康定路因變換車道導
    致被害人機車倒下？）是因為後面機車很多，有一老先生倒
    了，我送他去醫院，因為我認為是他撞我…」等語（偵緝字
    卷第十四頁）；九十五年十二月四日偵查中陳稱：「當時發
    生擦撞的人是我，但是是告訴人撞我，所以我送他到醫院，
    我當時從萬華車站前康定路北向南要過艋舺大道，綠燈亮起
    ，告訴人騎機車在我左側然後他就起步，我也起步，他從後
    面跟其他摩托車五、六部一起從後面過來，所以我的車身跟
    告訴人機車只有倒下，當時我們的車身有碰到，但是很輕微
    ，我有看到告訴人倒下，但沒有受傷，我有看到他右腳骨頭
    外移…」、「…我送他到醫院是因為他來撞我…」等語（偵
    緝字卷第二三頁），足見被告於偵查中已坦承確曾與告訴人
    發生碰撞，被告於本院辯稱：兩車並未發生碰撞云云，並非
    實在，告訴人所指：被告車輛左後側與其機車前方碰撞等情
    ，可以採信。
  (四)而本件車禍發生時之車輛動態，參以被告前開偵查中陳稱：
    告訴人騎機車在我左側，綠燈時一同起步，告訴人機車從後
    面過來等語，核與告訴人偵查中證稱：綠燈時我走在內側車
    道，被告是在外車道等情，互核一致，堪認告訴人當時係在
    內側車道，被告則在告訴人右側之外側車道，兩車同時綠燈
    起步，被告車輛起步較快在前，告訴人機車落在被告車輛左
    後方。再參以兩車碰撞位置係在內側車道，此經告訴人指訴
    明確，製有道路交通事故現場圖在卷可憑（核退字卷第八頁
    ），且告訴人偵查中明確證稱：綠燈時我走在內側車道，被
    告是在外車道，往內車道切進等語，可見本案發生時，被告
    確係自外側車道向內側（左）變換車道，致與告訴人機車發
    生碰撞。
  (五)按汽車行駛時，駕駛人應注意車前狀況及兩車併行之間隔，
    並隨時採取必要之安全措施；又汽車在同向二車道以上之道
    路，除應依標誌或標線之指示行駛外，變換車道時，應讓直
    行車先行，並注意安全距離，道路交通安全規則第九十四第
    三項、第九十八條第一項第六款分別定有明文。經查：被告
    與告訴人同時綠燈起步，此據被告陳述明確如前。被告既知
    悉自己左側有起步較慢之告訴人機車，竟仍於變換車道之際
    碰撞左後側之告訴人機車，足見被告變換車道時並未注意後
    方來車，亦未與告訴人機車保持併行間隔及禮讓直行車先行
    。而本件案發當時天候陰，視距良好，道路為乾燥之柏油路
    面，無缺陷，亦無障礙物等情，有道路交通事故調查報告表
    (一)在卷可憑（核退字卷第十一頁），足見依當時情形，並無
    不能注意之情事，被告竟疏於注意，其有過失自明。
  (六)而告訴人因本件事故，受有右股骨轉子間骨折之傷害等情，
    有國立臺灣大學醫學院附設醫院九十五年二月二十八日診字
    第九五０一八七四五號診斷證明書在卷可憑（核退字卷第七
    頁），被告之過失行為致告訴人受傷，且有相當因果關係，
    亦甚明確。
  (七)綜上，本案事證明確，被告所辯並非可採，犯行可以認定。
  (八)告訴人警詢中所為之上開陳述，屬被告以外之人於審判外之
    陳述，當事人於法院調查證據時，知有刑事訴訟法第一百五
    十九條第一項不得為證據之情形，而未於言詞辯論終結前提
    出異議，視為於審判程序同意作為證據，依同法第一百五十
    九條之五規定，有證據能力，附此敘明。
二、論罪科刑部分：
  (一)按行為後法律有變更者，適用行為時之法律，但行為後之法
    律有利於行為人者，適用最有利於行為人之法律，刑法第二
    條第一項定有明文，被告行為後，刑法第三十三條條文，業
    於九十四年二月二日修正公布，且依刑法施行法第十條之一
    規定，於九十五年七月一日生效施行，修正後刑法第三十三
    條第五款規定罰金刑為新臺幣一千元以上，以百元計算之，
    而修正前則規定罰金為一元以上，且以銀元為計算單位，經
    依罰金罰鍰提高標準條例第一條前段，以及現行法規所定貨
    幣單位折算新臺幣條例第二條規定折算後，罰金刑則為新臺
    幣三十元以上，經比較新、舊法之結果，修正後之法律並未
    較有利於行為人，自應適用該等修正前刑法之規定處斷。
  (二)核被告所為，係犯刑法第二百八十四條第二項前段之業務過
    失傷害罪。爰審酌被告犯罪後否認過失，犯罪態度難認良好
    ，造成告訴人骨折傷勢非輕，及被告所涉過失情節及過失程
    度、被告之品行、智識程度及其他一切情狀，量處如主文所
    示之刑。
  (三)被告行為時之刑法（即上揭修正前刑法）第四十一條第一項
    前段規定：「犯最重本刑為五年以下有期徒刑以下之刑之罪
    ，而受六個月以下有期徒刑或拘役之宣告，因身體、教育、
    職業、家庭之關係或其他正當事由，執行顯有困難者，得以
    一元以上三元以下折算一日，易科罰金」，又被告行為時之
    易科罰金折算標準，修正前罰金罰鍰提高標準條例第二條前
    段（現已刪除）規定，就其原定數額提高為一百倍折算一日
    ，則本件被告行為時之易科罰金折算標準，應以銀元一百元
    以上，三百元以下折算一日，經折算為新臺幣後，應以新臺
    幣三百元以上，九百元以下折算一日。惟現行（九十五年七
    月一日施行）刑法第四十一條第一項前段則規定：「犯最重
    本刑為五年以下有期徒刑以下之刑之罪，而受六個月以下有
    期徒刑或拘役之宣告者，得以新臺幣一千元、二千元或三千
    元折算一日，易科罰金」。比較修正前後之易科罰金折算標
    準，以修正前刑法第四十一條第一項之規定，較有利於被告
    ，爰依刑法第二條第一項前段，適用修正前刑法第四十一條
    第一項前段規定，定其易科罰金之折算標準。
  (四)被告犯罪在九十六年四月二十四日以前，且本案查無中華民
    國九十六年罪犯減刑條例所定不予或不得減刑之情形，爰依
    同條例第二條第一項第三款規定減輕其刑，並依同條例第七
    條、第九條規定，諭知其減得之刑及易科罰金之折算標準。
據上論斷，應依刑事訴訟法第二百九十九條第一項前段、刑法第
二條第一項前段、第二百八十四條第二項前段，修正前刑法第四
十一條第一項前段，中華民國九十六年罪犯減刑條例第二條第一
項第三款、第七條、第九條，刑法施行法第一條之一，修正前罰
金罰鍰提高標準條例第二條，現行法規所定貨幣單位折算新臺幣
條例第二條，判決如主文。
本案經檢察官簡逸薇到庭執行職務
中  華    民    國  九十七  年    六    月   二十四   日
                  刑事第五庭    法  官  高偉文
以上正本證明與原本無異。
如不服本判決，應於判決送達後十日內向本院提出上訴狀（應抄
附繕本）。告訴人或被害人如對於本判決不服者，應具備理由請
求檢察官上訴，其上訴期間之計算係以檢察官收受判決正本之日
期為準。
                            4   書記官  張華瓊
中  華    民    國  九十七  年    六    月   二十四   日
附錄本案論罪科刑法條全文
中華民國刑法第二百八十四條
因過失傷害人者，處六月以下有期徒刑、拘役或五百元以下罰金
，致重傷者，處一年以下有期徒刑、拘役或五百元以下罰金。
從事業務之人，因業務上之過失傷害人者，處一年以下有期徒刑
、拘役或一千元以下罰金，致重傷者，處三年以下有期徒刑、拘
役或二千元以下罰金。


司法院資訊處製作；財團法人民間司法改革基金會備份。
